臺灣高等法院臺中分院刑事判決
110年度上訴字第1726號

上  訴  人  
即  被  告  邱建維


                    （現另案於法務部○○○○○○○執行    中）
選任辯護人  陳佩吟律師（法扶律師）
上列上訴人因違反槍砲彈藥刀械管制條例案件，不服臺灣南投地
方法院109年度重訴字第4號中華民國110年5月24日第一審判決（
起訴案號：臺灣南投地方檢察署109年度偵字第3890號），提起
上訴，本院判決如下：
    主  文
原判決撤銷。
甲○○犯非法製造非制式手槍罪，累犯，處有期徒刑柒年壹月，併
科罰金新臺幣拾伍萬元，罰金如易服勞役，以新臺幣壹仟元折算
壹日。扣案之非制式手槍壹支（槍枝管制編號：○○○○○○○○○○）、
非制式金屬彈殼捌顆、非制式金屬彈頭肆顆及底火帽貳拾肆個均
沒收。
    事  實
一、甲○○明知未經主管機關許可，不得擅自製造、持有具殺傷力
    之手槍及子彈，仍基於製造非制式手槍之犯意及與真實姓名
    、年籍不詳綽號「阿南」之成年男子共同製造子彈之犯意聯
    絡，先於民國109年7月間某日，至南投縣草屯鎮某模型店，
    以新臺幣（下同）7,000元代價，購買不具殺傷力之模型道
    具槍1支、不具殺傷力之道具子彈20顆及底火1盒等物後，返
    回其南投縣○○鄉○○路000○0號住處，持電鑽車通上開模型道
    具槍之金屬槍管後組裝之，而製造完成具殺傷力之非制式手
    槍1支（槍枝管制編號0000000000），並持有之；又在南投
    縣草屯鎮某處，以2,000元之代價，委託綽號「阿南」之男
    子共同製造具殺傷力之子彈，遂將上開時間、地點所取得不
    具殺傷力之道具子彈交付予綽號「阿南」之男子，繼而由綽
    號「阿南」之男子於不詳時間、地點，以不詳方式將子彈貫
    穿底火之連接處，取回後再自行置入底火、將彈頭裝入彈殼
    內，共同製造由金屬彈殼組合直徑約9.0mm金屬彈頭且具殺
    傷力之非制式子彈7顆（起訴書原記載20顆，其中13顆未經
    鑑定是否有殺傷力，此部分不另為無罪之諭知，詳後述），
    並持有之。嗣經警於109年8月19日上午6時18分許，持原審
    法院核發之搜索票至甲○○上開住處搜索，扣得前開具殺傷力
    之非制式手槍1支、具殺傷力之非制式子彈7顆及金屬彈殼8
    顆、金屬彈頭4顆及底火帽24個，而悉上情。
二、案經南投縣政府警察局集集分局報告臺灣南投地方檢察署檢
    察官偵查起訴。
    理  由
一、證據能力之說明：
（一）按刑事訴訟法第159條之5規定：「（第1項）被告以外之
      人於審判外之陳述，雖不符前4條之規定，而經當事人於
      審判程序同意作為證據，法院審酌該言詞陳述或書面陳述
      作成時之情況，認為適當者，亦得為證據。（第2項）當
      事人、代理人或辯護人於法院調查證據時，知有第159條
      第1項不得為證據之情形，而未於言詞辯論終結前聲明異
      議者，視為有前項之同意」，其立法意旨在於傳聞證據未
      經當事人之反對詰問予以核實，原則上先予排除，惟若當
      事人已放棄詰問或未聲明異議，基於證據資料愈豐富，愈
      有助於真實發現之理念，且強化言詞辯論原則，法院自可
      承認該傳聞證據例外擁有證據能力。經查，有關下述所引
      用未符合刑事訴訟法第159條之1至第159條之4所示之供述
      證據，檢察官、上訴人即被告甲○○（下稱被告）及其選任
      辯護人於本院審理時均已同意有證據能力（本院卷第70頁
      ）。而本院審酌該等供述證據作成及取得之狀況，並無違
      法、不當或顯不可信之情形，且為證明被告犯罪事實存否
      所必要，以之作為證據，認屬適當，依刑事訴訟法第159
      條之5規定，均具有證據能力。
（二）關於非供述證述，並無傳聞法則規定之適用，該非供述證
      據如非出於違法取得，並已依法踐行調查程序，即不能謂
      無證據能力（最高法院97年度台上字第1401號、第6153號
      判決要旨參照）。查本判決下列所引用之非供述證據，並
      無證據證明係實施刑事訴訟程序之公務員違背法定程序所
      取得，且檢察官、被告及其選任辯護人於本院審理時均同
      意有證據能力（本院卷第70頁），且迄於言詞辯論終結前
      均未表示無證據能力，自應認均具有證據能力。
（三）被告之自白，非出於強暴、脅迫、利誘、詐欺、疲勞訊問
      、違法羈押或其他不正之方法，且與事實相符者，得為證
      據，刑事訴訟法第156條第1項定有明文。查本件被告對於
      警詢時、偵查中、原審準備程序、審理時及本院審理時所
      為之自白，並未曾提出有何遭受「強暴、脅迫、利誘、詐
      欺、疲勞訊問、違法羈押或其他不正之方法」始為自白之
      主張，參酌下述其他證據，足認被告於警詢時、偵查中、
      原審準備程序、審理時及本院審理時所為之自白，均與事
      實相符，依法自得為證據。
二、認定犯罪事實所憑之證據及理由： 　
（一）上揭犯罪事實，業據被告於警詢時、偵查中、原審準備程
      序、審理時及本院審理時均坦承不諱，並有原審法院核發
      之109年聲搜字000365號搜索票、南投縣政府警察局集集
      分局搜索扣押筆錄、扣押物品目錄表、扣押物品收據（警
      卷第9頁至第13頁）、臺灣南投地方檢察署109年度槍保字
      第38號扣押物品清單、臺灣南投地方檢察署109年度彈保
      字第34號扣押物品清單（偵卷第42頁、第52頁）、扣案物
      品照片5 張（偵卷第37頁、第46頁至第47頁）在卷可參。
      此外，復有非制式手槍1支、非制式子彈7顆及金屬彈殼8
      顆、金屬彈頭4顆、底火帽24個扣案可憑，且扣案之上開
      物品經送鑑驗後，結果為：「送鑑手槍1支，認係非制式
      手槍（槍枝管制編號0000000000) ，由仿手槍外型製造之
      槍枝，組裝已貫通之金屬槍管而成，擊發功能正常，可供
      擊發適用子彈使用，認具殺傷力。送鑑子彈7 顆，其中6
      顆認均係非制式子彈，由金屬彈殼組合直徑約9.0mm金屬
      彈頭而成，採樣2顆試射，均可擊發，認具殺傷力，餘1顆
      認係非制式子彈，由金屬彈殼組合直徑約9.0mm金屬彈頭
      而成，彈底發現有撞擊痕，經試射，可擊發，認具殺傷力
      。送鑑彈殼8顆，認均係非制式金屬彈殼。送鑑彈頭4顆，
      認均係非制式金屬彈頭。送鑑底火24個，認均係底火帽。
      」等情，有內政部警政署刑事警察局刑鑑字第0000000000
      號鑑定書1份（偵卷第23頁至第28頁）在卷可憑，上揭未
      經試射之子彈4顆，經原審法院再送鑑驗，結果均經試射
      ，認均可擊發，均有殺傷力，亦有內政部警政署刑事警察
      局刑鑑字第0000000000 號函1 份（原審卷第67頁）附卷
      足佐，是扣案之非制式手槍1支及非制式子彈7 顆均具有
      殺傷力無訛。足認被告上開任意性之自白與事實相符，應
      堪採信。
（二）綜上，本案事證明確，被告上開非法製造非制式手槍及子
      彈等犯行均堪以認定，應予依法論科。
三、論罪科刑：
（一）按槍砲彈藥刀械管制條例所謂製造，包括創製、改造、組
      合、混合、化合等行為在內，除初製者外，固尚包括改造
      ，凡將原不具殺傷力之槍枝予以加工，致改變其原有性能
      、屬性，使成為可發射子彈具有殺傷力之槍枝即屬之，如
      將玩具手槍之槍管換裝土造金屬槍管，組合成可發射子彈
      具殺傷力之改造手槍，亦屬製造行為之一種（最高法院86
      年度台上字第7558號判決、92年度台上字第924 號判決、
      97年度台上字第6654號判決、98年度台上字第2857號、10
      4 年度台上字第1441號判決要旨參照）。本案被告將原未
      具殺傷力之模型道具槍，持電鑽車通金屬槍管後，組裝而
      成，並將原未具殺傷力之子彈，置入底火再將彈頭裝入彈
      殼（原審卷第89頁至第90頁、本院卷第72頁），使之成為
      具有殺傷力之手槍、子彈，為改造行為，核屬槍砲彈藥刀
      械管制條例所謂之製造。
（二）核被告所為，係犯槍砲彈藥刀械管制條例第7條第1項之非
      法製造非制式手槍罪及同條例第12條第1項非法製造子彈
      罪。
（三）被告與綽號「阿南」之成年男子就非法製造子彈犯行，有
      犯意聯絡及行為分擔，應論以共同正犯。
（四）又按未經許可製造槍彈之製造行為，與其後之未經許可繼
      續持有該所製造槍彈之持有行為，依其犯罪之性質，可認
      為未經許可製造槍彈行為為高度行為，而未經許可繼續持
      有槍彈行為為低度行為，其持有行為，應為製造行為所吸
      收，應僅論以未經許可製造槍彈一罪（最高法院90年度台
      上字第2579號判決意旨參照）。被告因製造具有殺傷力之
      非制式手槍及子彈，嗣後持有該非制式手槍、子彈，其持
      有之低度行為，已為製造之高度行為所吸收，不另論罪。
（五）再按非法製造槍砲彈藥刀械等違禁物，所侵害者為社會法
      益，如果同時製造之違禁物客體種類相同（同為手槍，或
      同為子彈，或同為爆裂物），縱令製造完成之客體有數個
      （如數支手槍、數顆子彈、數顆爆裂物），應仍為單純一
      罪，不發生想像競合犯之問題。除非同時製造二種以上不
      相同種類之違禁物客體（如同時製造手槍及子彈，或手槍
      及爆裂物），始有一行為觸犯數罪名之想像競合犯適用（
      最高法院82年度台上字第5303號判決意旨參照）。是被告
      與綽號「阿南」之成年男子共同製造具殺傷力之非制式子
      彈7顆，應論以單純一罪。
（六）又刑法上一行為而觸犯數罪名之想像競合犯存在之目的，
      在於避免對於同一不法要素予以過度評價。自然意義之數
      行為，得否評價為法律概念之一行為，應就客觀構成要件
      行為之重合情形、主觀意思活動之內容、所侵害之法益與
      行為間之關連性等要素，視個案情節依社會通念加以判斷
      （最高法院107年度台上字第1066 號判決意旨參照）。實
      務上關於想像競合之一行為之解釋，認為若犯罪目的單一
      ，行為間有多數重疊，依一般社會通念，應認評價為一行
      為(最高法院102年度台上字第2666號判決意旨參照)；亦
      有認為所謂「同一行為」，係指所實行者為完全或局部同
      一之行為，或其行為著手實行階段可認為同一者而言(最
      高法院106年度台上字第2135號判決意旨參照)；或形式上
      獨立之行為，彼此間有不可分割的一致性或事理上關聯，
      且犯罪目的單一，依一般社會通念應評價為一行為者(最
      高法院106年度台上字第669號判決意旨參照)。被告製造
      具殺傷力非制式手槍之行為，與綽號「阿南」之成年男子
      共同製造具殺傷力子彈之行為，係基於同一製造槍彈之犯
      罪目的、計畫（所製造之子彈係為了供所製造出之槍枝使
      用），同時購買原不具殺傷力之槍枝、子彈後，再於同一
      時期製造槍枝、子彈，其行為具有部分合致，屬密接而重
      疊相合之法律上一行為，倘就被告製造槍枝、子彈之行為
      ，分論併罰，恐有重覆評價之嫌，故其行為應係同時觸犯
      未經許可製造非制式手槍罪及共同未經許可製造子彈罪，
      侵害保護程度不同之法益，為一行為觸犯數罪名，屬想像
      競合犯，應依刑法第55條規定，從一重之非法製造非制式
      手槍罪，公訴意旨認應分論併罰，容有誤會。
（七）至檢察官起訴意旨固認被告製造子彈20顆均具有殺傷力，
      惟按槍砲彈藥刀械管制條例所謂之彈藥，依同條例第4條
      第1項第2款規定，係指同條項第1款各式槍砲所使用之砲
      彈、子彈及其他具有殺傷力或破壞性之各類炸彈、爆裂物
      而言。故就其立法意旨言，若「子彈」未具殺傷力或破壞
      性者，即不屬該條例所列管之子彈甚明，從而該不具殺傷
      力或破壞性之「子彈」，即難認係違禁物（最高法院94年
      度台上字第5716號判決意旨參照）。經查：被告與綽號「
      阿南」之男子所共同製造之未扣案子彈13顆，業經被告持
      之對空射擊而擊發完畢，此據被告供承在卷（警卷第5頁
      ），惟該等子彈既未扣案，即未經鑑定機關確認該等子彈
      之發射動能有無殺傷力，且被告亦陳稱：「有時候可以擊
      發，有時候不行。」（偵卷第10頁），而卷內又無其他客
      觀證據足資判斷該13顆子彈之發射動能已達有殺傷力之程
      度，故基於無罪推定及罪疑有利被告之原則，爰應認被告
      所製造之該13顆子彈均不具有殺傷力，此部分被告之犯嫌
      既無證據足佐，揆諸前開判決要旨，本應對被告此部分為
      無罪之諭知，然此部分犯行與首揭已起訴、並經本院論罪
      科刑之製造非制式手槍與子彈等犯罪事實部分，分別具有
      單純一罪之實質上一罪關係以及想像競合犯之裁判上一罪
      關係，爰不另為無罪之諭知。
（八）刑之加重減輕：
    1.被告前於104年間因偽造文書案件，經原審法院以105年度
      審訴字第228號判決判處有期徒刑3月，共3罪，應執行有
      期徒刑4月確定；於同年間因違反家庭暴力防治法案件，
      經原審法院以105年度投簡字第125號判決判處拘役40日確
      定；於105年間，因竊盜案件，經臺灣彰化地方法院以105
       年度易字第229號判決判處有期徒刑9月確定；於105年間
      ，又因違反家庭暴力防治法案件，經原審法院以106年度
      審易字第61判決判處拘役40日確定，被告於105年11月3 
      日入監接續執行上開各罪，於107年2月9日縮短刑期執行
      完畢（於107年1月1日徒刑執行完畢接續執行拘役），有
      臺灣高等法院被告前案紀錄表在卷可參，被告於上揭徒刑
      執行完畢後，5年以內故意再犯本案有期徒刑以上之罪，
      為累犯，本院審酌其前有多次犯罪前科，堪認品行不佳，
      且於前案執行期滿後不久又再犯本案，對刑罰之反應力薄
      弱，欠缺法治觀念，惡習積重難改，顯見主觀上對刑罰之
      反應力薄弱，況本案並無司法院釋字第775號解釋意旨所
      指個案應量處最低法定刑，又無法適用刑法第59條減輕其
      刑，而應依此解釋意旨裁量不予加重最低本刑之情形（最
      高法院108年度台上字第338號判決意旨參照），故本案被
      告應依刑法第47條第1項之規定，除無期徒刑部分（刑法
      第65條第1項規定）不予加重外，其餘均加重其刑。
   2、按「犯本條例之罪，於偵查或審判中自白，並供述全部槍
      砲、彈藥、刀械之來源及去向，因而查獲或因而防止重大
      危害治安事件之發生者，減輕或免除其刑」，槍砲彈藥刀
      械管制條例第18條第4項前段定有明文。故犯該條例之罪
      者，雖已於偵查或審判中自白本身之犯行，但若未因而查
      獲該槍砲、彈藥、刀械之全部來源及去向，或因而防止重
      大危害治安事件之發生者，即與上開規定應減輕或免除其
      刑之要件不合（最高法院102年度台上字第2696號判決意
      旨參照）；被告雖於本案自白犯行，然觀諸卷內資料，本
      案並未因被告自白及供述而查獲相關涉案者，當無槍砲彈
      藥刀械管制條例第18條第4項所規定「因而查獲或因而防
      止重大危害治安事件之發生」可言，自無從依該條項規定
      減輕或免除其刑。
   3、辯護人以被告平日務農，需照料因車禍重傷之6歲幼兒，
      其係出於好奇把玩之用，而改造扣案之槍彈，並僅單純放
      置於住處內，未持以使用於不法用途，亦無造成他人傷亡
      或其他危害，請求依刑法第59條規定，就非法製造具殺傷
      力之槍枝罪部分酌予減輕其刑等語。惟按刑法第59條之酌
      量減輕其刑，必於犯罪之情狀，在客觀上足以引起一般同
      情，認為即予宣告法定低度刑期，猶嫌過重者，始有其適
      用（最高法院51年度台上字第899號判決意旨可資參照）
      。本案被告所犯槍砲彈藥刀械管制條例第7條第1項之非法
      製造非制式手槍罪，本係基於所持有物品之危險考量而為
      之特別立法，自無徒以被告持有上開物品並未用於不法用
      途，無實質侵害他人之法益，即謂其足堪同情，以避免過
      度斲傷規範威信，架空法定刑度而違反立法本旨；且審酌
      槍、彈之危險性甚高，為政府嚴禁之違禁物，對社會治安
      之危害非輕，而上開槍砲彈藥刀械管制條例所定之重刑，
      均係為達防止暴力犯罪，以保障人民生命、身體、自由及
      財產等之安全之目的，被告既明知持有槍、彈對社會治安
      有害，竟仍製造、持有之，顯然具有相當之惡性。且從被
      告自述之犯罪動機，其係出於好奇、把玩之用，方改造本
      案槍彈，亦難認其動機及目的有何情堪憫恕之處，況被告
      曾在葡萄園內試射改造後之槍彈，雖無對他人生命、身體
      造成危害，然實已有潛在之危險性，是就被告於本案犯罪
      之目的、動機、手段與情節等觀之，在客觀上尚難認為其
      有何特殊原因或明顯事由，而認科以最低度刑仍嫌過重之
      情事；至被告犯罪之目的及犯罪後自白犯行之態度等情，
      均屬刑法第57條各款所定於法定刑範圍內審酌之科刑事由
      範疇，尚難據以為適用刑法第59條之理由，併予敘明。
四、撤銷改判之理由：
（一）原審認被告上揭非法製造可發射子彈具殺傷力之槍彈之犯
      行，事證明確予以論罪科刑，固非無見，惟查：①本案被
      告雖未爭執其與綽號「阿南」之男子所共同製造之子彈20
      顆均具有殺傷力，然未扣案子彈13顆，並無證據足資判斷
      該13顆子彈之發射動能已達有殺傷力之程度，故基於無罪
      推定及罪疑有利被告之原則，不得逕認定該未扣案之13顆
      子彈為有殺傷力之子彈。原判決僅因被告對此部分不爭執
      ，即為不利被告之認定，容有未洽；②原判決於事實欄認
      定被告「在南投縣草屯鎮某處，以2,000元之代價，委託『
      阿南』製造具殺傷力之子彈，並將上開時地所取得不具殺
      傷力之道具子彈20顆交付予『阿南』，繼由『阿南』於不詳時
      地，以不詳方式，製造由金屬彈殼組合直徑約9.0mm金屬
      彈頭且具殺傷力之非制式子彈20顆，再由『阿南』於109年8
      月間，在南投縣草屯鎮某處，將上開具殺傷力之非制式子
      彈20顆交付」，理由欄則論述被告「置入底火再將彈頭裝
      入彈殼，……」，不惟理由失其事實依據，且難謂無事實與
      理由矛盾之違誤。本案被告雖未執此提起上訴，然原判決
      既有上開可議之處，即無可維持，應由本院將原判決予以
      撤銷改判。
（二）以行為人之責任為基礎，審酌被告知悉槍砲、彈藥對生命
      財產安全及社會秩序危害至鉅，仍無視國家制定法律嚴加
      查緝取締之禁令，未經許可，製造非制式手槍及子彈，對
      於他人生命、身體、財產安全及社會治安均帶來相當程度
      之威脅及潛在危險，所為誠值非難，惟念及被告無違反槍
      砲彈藥刀械管制條例或其他相關之前案紀錄，就本案犯罪
      均坦承犯行之犯後態度，及被告所持有、製造之手槍、子
      彈種類、數量及持有時間，並未持以從事其他犯罪行為等
      情；兼衡被告之犯罪動機、目的，於審理中自陳為國中畢
      業之智識程度，務農，育有1名6歲之兒子，其子因車禍重
      傷致日常生活仰賴他人照料協助，有中國醫藥大學附設醫
      院草屯分院109年3月12日診斷證明書1 份（原審卷第93頁
      ）在卷可參，經濟小康之生活狀況等一切情狀，量處如主
      文欄第2項所示之刑，並諭知罰金易服勞役之折算標準。
（三）沒收部分：
    1.扣案槍管已貫通可發射子彈具殺傷力之非制式手槍1支（
      槍枝管制編號：0000000000，含彈匣1個），係屬違禁物
      ，不問屬於犯罪行為人與否，應依刑法第38條第1 項之規
      定，宣告沒收之。
    2.扣案之金屬彈殼8顆、金屬彈頭4顆及底火帽24個，係由被
      告將彈頭裝入彈殼，再連通底火製成子彈使用，業據被告
      於原審及本院審理時供述在卷，均屬被告所有，供非法製
      造非制式子彈所用之物，均應依刑法第38條第2項規定宣
      告沒收。
    3.扣案具殺傷力非制式子彈7顆，雖原具殺傷力，然均因試
      射擊發而喪失子彈效用，現已不具殺傷力，非屬違禁物，
      無沒收必要，爰不予宣告沒收。
據上論斷，應依刑事訴訟法第369條第1項前段、第364條、第299
條第1項前段，判決如主文。
本案經檢察官張鈞翔提起公訴，檢察官甲○○到庭執行職務。
中　　華　　民　　國　　110 　年　　11　　月　　 4　　日
            刑事第十一庭　審判長法　官　張  意  聰
                                法　官　陳  慧  珊
                                法　官　田  德  煙
以上正本證明與原本無異。
如不服本判決應於收受送達後二十日內向本院提出上訴書狀，其
未敘述上訴之理由者並得於提起上訴後二十日內向本院補提理由
書（均須按他造當事人之人數附繕本）「切勿逕送上級法院」。
因疫情而遲誤不變期間，得向法院聲請回復原狀。

                                書記官  陳  志  德

中　　華　　民　　國　　110 　年　　11　　月　　8 　　日
附錄本案論罪科刑法條：
槍砲彈藥刀械管制條例第7條
未經許可，製造、販賣或運輸制式或非制式火砲、肩射武器、機
關槍、衝鋒槍、卡柄槍、自動步槍、普通步槍、馬槍、手槍或各
類砲彈、炸彈、爆裂物者，處無期徒刑或7年以上有期徒刑，併
科新臺幣3千萬元以下罰金。
未經許可，轉讓、出租或出借前項所列槍砲、彈藥者，處無期徒
刑或5年以上有期徒刑，併科新臺幣1千萬元以下罰金。
意圖供自己或他人犯罪之用，而犯前二項之罪者，處死刑或無期
徒刑；處徒刑者，併科新臺幣5千萬元以下罰金。
未經許可，持有、寄藏或意圖販賣而陳列第1項所列槍砲、彈藥
者，處5年以上有期徒刑，併科新臺幣1千萬元以下罰金。
意圖供自己或他人犯罪之用，以強盜、搶奪、竊盜或其他非法方
法，持有依法執行公務之人所持有之第1項所列槍砲、彈藥者，
得加重其刑至二分之一。
第1項至第3項之未遂犯罰之。
槍砲彈藥刀械管制條例第12條
未經許可，製造、販賣或運輸子彈者，處1年以上7年以下有期徒
刑，併科新台幣500萬元以下罰金。
未經許可，轉讓、出租或出借子彈者，處6月以上5年以下有期徒
刑，併科新台幣300萬元以下罰金。
意圖供自己或他人犯罪之用，而犯前二項之罪者，處3年以上10
年以下有期徒刑，併科新台幣700萬元以下罰金。
未經許可，持有、寄藏或意圖販賣而陳列子彈者，處5年以下有
期徒刑，併科新台幣300萬元以下罰金。
第1項至第3項之未遂犯罰之。